臺灣花蓮地方法院刑事判決
111年度金訴字第22號
公  訴  人  臺灣花蓮地方檢察署檢察官
被      告  吳煜偉




上列被告因洗錢防制法等案件，經檢察官提起公訴（111年度偵
字第1325號、第2026號），本院合議庭裁定由受命法官獨任依簡
式審判程序審理，判決如下：
    主  文
甲○○共同犯洗錢防制法第十四條第一項之洗錢罪，處有期徒刑參
月，併科罰金新臺幣貳萬元，罰金如易服勞役，以新臺幣壹仟元
折算壹日。又幫助犯洗錢防制法第十四條第一項之洗錢罪，處有
期徒刑貳月，併科罰金新臺幣壹萬元，罰金如易服勞役，以新臺
幣壹仟元折算壹日。應執行有期徒刑肆月，併科罰金新臺幣貳萬
伍仟元，罰金如易服勞役，以新臺幣壹仟元折算壹日。
    事  實
一、甲○○可預見提供個人金融帳戶資料予他人使用，常與財產犯
    罪相關，若將自己所管領之金融帳戶交予他人使用，可能因
    此供詐騙者作為不法收取款項之用，並可預見提領他人匯入
    其金融帳戶內之來路不明款項後，再轉交第三人之舉，極可
    能係他人收取詐騙所得款項，以掩飾詐騙所得去向、所在，
    仍基於縱他人將其帳戶用以從事詐欺取財及洗錢犯罪行為，
    亦不違背其本意之詐欺取財及洗錢之不確定故意，於民國11
    0年9月1日13時8分前之某時許，將其所申辦之中國信託商業
    銀行帳號0000000000○○號帳戶（下稱中信銀行帳戶，帳號詳
    卷）之網路銀行帳號、密碼，提供予真實姓名年籍不詳、自
    稱「賴進淵」之人。嗣「賴進淵」所屬詐欺集團成員共同意
    圖為自己不法之所有，以附表編號1所示詐欺方式，向丁○○施
    用詐術，使其陷於錯誤，於附表編號1所示時間，將新臺幣
    （下同）3萬元匯至楊宙衿（另案偵查中）之樂天國際商業
    銀行000000000000○○號帳戶（帳號詳卷），由不詳之人轉匯
    7萬20元至甲○○之中信銀行帳戶，再由甲○○依「賴進淵」之
    指示，於110年9月1日14時47分許，在臺北市西門町之中國
    信託商業銀行，臨櫃提領25萬6,000元現金予「賴進淵」，
    以此方式隱匿上開犯罪所得之去向。
二、甲○○以上開方式提供其中信銀行帳戶後，可預見將金融帳戶
    資料交予他人使用，常被利用為與財產有關之犯罪工具，並
    將犯罪所得款項匯入、轉出，而藉此掩飾犯罪所得之真正去
    向，竟仍不違本意，於110年10月15日，基於幫助詐欺取財
    、洗錢之不確定犯意，為了取得匯入張中誠帳戶內款項之10
    %之抽成，向張中誠（另案偵查中）拿取其名下玉山商業銀
    行帳號00000000000○○號帳戶（下稱玉山銀行帳戶，帳號詳
    卷）之存摺、提款卡、密碼、網路銀行帳號及密碼後，在不
    詳地點，轉交予「賴進淵」及其所屬之詐欺集團。嗣「賴進
    淵」所屬詐欺集團成員共同意圖為自己不法之所有，以附表
    編號2所示詐欺方式，向丙○○施用詐術，使其陷於錯誤，於
    附表編號2所示時間，將2萬元匯至上開玉山銀行帳戶。嗣因
    丁○○、丙○○於匯款後察覺受騙，報警處理，始循線查悉上情
    。
三、案經丁○○訴由新北市政府警察局土城分局、丙○○訴由基隆市
    警察局第一分局報告臺灣花蓮地方檢察署檢察官偵查後起訴
    。
    理  由
壹、程序方面
    被告甲○○所犯非為死刑、無期徒刑、最輕本刑為3年以上有
    期徒刑之罪或高等法院管轄第一審案件，其於準備程序進行
    中，先就被訴事實為有罪之陳述，經告知其簡式審判程序之
    旨，並聽取檢察官、被告之意見後，本院合議庭依刑事訴訟
    法第273條之1第1項之規定，裁定由受命法官獨任以簡式審
    判程序進行本案之審理，且依同法第273條之2規定，簡式審
    判程序之證據調查，不受第159條第1項、第161條之2、第16
    1條之3、第163條之1及第164條至第170條規定之限制，先予
    敘明。
貳、實體方面
一、認定事實所憑之證據及理由：
　　前開犯罪事實，業經被告於本院審理時坦承不諱，核與證人
    即告訴人丁○○、丙○○、證人張中誠於警詢時陳述之情節相符
    （見111年度偵字第1325號卷〈下稱偵卷〉第7頁至9頁、警卷
    第17頁至18頁、第5頁至8頁），並有告訴人丙○○提供之匯款
    明細、與詐欺集團成員於社群軟體IG、通訊軟體LINE上之對
    話紀錄截圖照片、玉山銀行集中管理部110年12月10日玉山
    個（集）字第1100121740號函暨張中誠帳戶之相關資料、告
    訴人丁○○提供之中國信託銀行存款交易明細、與詐欺集團成
    員於通訊軟體LINE上之對話紀錄截圖照片、楊宙衿之樂天國
    際商業銀行之帳戶個人資料及交易明細、中國信託商業銀行
    股份有限公司110年9月22日中信銀字第110224839244332號
    函暨被告之帳戶相關資料在卷可參（見警卷第39頁、第45頁
    至58頁、第75頁至79頁、偵卷第11頁至13頁、第43頁至46頁
    、第19頁至23頁、第27頁至42頁），足認被告之任意性自白
    核與事實相符，應堪採信，故本件事證明確，被告之犯行洵
    堪認定，應予依法論科。
二、論罪科刑：
㈠核被告就犯罪事實一所為，係犯刑法第339條第1項之詐欺取財
  罪及洗錢防制法第14條第1項之洗錢罪；就犯罪事實二所為，
  係犯刑法第30條第1項前段、同法第339條第1項之幫助詐欺取
  財罪及刑法第30條第1項前段、洗錢防制法第14條第1項之幫助
  洗錢罪。
㈡被告就犯罪事實一所為，其與「賴進淵」間，有犯意聯絡及行
  為分擔，為共同正犯。被告以一提供金融帳戶行為使詐騙者得
  以藉此向告訴人行騙，而遂行詐欺取財犯行，並共同隱匿犯罪
  不法所得之真正去向，係以一行為同時觸犯詐欺取財罪及洗錢
  罪，為想像競合犯，應依刑法第55條規定從一重論以洗錢罪。
  另公訴意旨認被告係涉犯幫助詐欺取財罪、幫助洗錢罪，容有
  未洽，但此部分僅為共犯或幫助犯態樣之變更，毋庸變更起訴
  法條，且公訴檢察官亦當庭更正犯罪態樣（見本院卷第139頁
  ），對於被告之防禦權並無影響，附此敘明。
㈢被告就犯罪事實二所為，係以一提供金融帳戶資料行為幫助他
  人為詐欺取財罪與洗錢罪，乃一行為觸犯數罪名之想像競合犯
  ，應從一重之幫助洗錢罪處斷。被告係對詐欺取財及洗錢之正
  犯資以助力而未參與犯罪行為之實行，屬幫助犯，爰依刑法第
  30條第2項規定，減輕其刑。
㈣另按犯洗錢防制法第14條、第15條之罪，在偵查或審判中自白
  者，減輕其刑，同法第16條第2項定有明文。查被告就本件犯
  罪事實一、二之犯行，於本院審理時均坦承不諱（見本院卷第
  155頁），均應依前開規定減輕其刑。因犯罪事實二部分，另
  有刑法第30條第2項之減刑規定，故此部分依法遞減之。
㈤被告就犯罪事實一、二之犯行，犯意各別，行為互殊，應予分
  論併罰。
㈥爰審酌被告不思正當途徑賺取財物，竟以前開分工方式，與真
  實身分不詳之「賴進淵」，共同為本案詐欺取財及洗錢犯行，
  且可預見任意提供個人專屬性極高之金融帳戶資料予他人，將
  間接助長詐欺集團之犯罪，造成告訴人受有金錢損失，使執法
  人員難以追查該詐欺集團之真實身分，竟漠視該危害發生之可
  能性，率然提供自己之中信銀行帳戶、張中誠之玉山銀行帳戶
  資料予詐欺集團成員，危害交易秩序與社會治安，應予非難；
  惟念及被告犯後終能於本院中坦承犯行，犯後態度尚可；兼衡
  被告自陳高職畢業之智識程度、入監前之工作為打臨工、月收
  入約3至5萬元、經濟狀況勉持、扶養雙親與1名未成年子女之
  生活狀況（見本院卷第156頁），暨考量被告之犯罪手段、情
  節、前科素行、擔任之犯罪角色及參與程度、所獲利益、各告
  訴人遭詐騙之金額等一切情狀，分別量處如主文所示之刑，並
  就併科罰金部分，諭知易服勞役之折算標準，及考量被告所犯
  2罪之犯罪情節、手段、犯罪時間間隔等情狀定應執行之刑如
  主文所示，並就應執行併科罰金部分，諭知易服勞役之折算標
  準，以資儆懲。
三、沒收：　
　　被告於本院中供稱其未獲取任何犯罪所得（見本院卷第138
    頁），本案卷內亦無證據證明被告確有因本件犯行而獲有犯
    罪所得，自無犯罪所得應予宣告沒收、追徵之問題，併此陳
    明。
據上論斷，應依刑事訴訟法第273條之1第1項、第299條第1項前
段，洗錢防制法第14條第1項、第16條第2項，刑法第11條、第28
條、第30條、第339條第1項、第55條、第42條第3項、第51條第5
款、第7款，刑法施行法第1條之1第1項，判決如主文。
本案經檢察官乙○○提起公訴，檢察官林于湄到庭執行職務。
中　　華　　民　　國　　111 　年　　9 　　月　　15　　日
　　　　　　　　　刑事第四庭    法　官  林思婷
以上正本證明與原本無異。
如不服本判決應於收受送達後20日內向本院提出上訴書狀，並應
敘述具體理由。其未敘述上訴理由者，應於上訴期間屆滿後20日
內向本院補提理由書(均須按他造當事人之人數附繕本)「切勿逕
送上級法院」。告訴人或被害人如對於本判決不服者，應具備理
由請求檢察官上訴，其上訴期間之計算係以檢察官收受判決正本
之日期為準。
因疫情而遲誤不變期間，得向法院聲請回復原狀。
中　　華　　民　　國　　111 　年　　9 　　月　　19　　日

                                書記官  宋瑋陵
附錄本案論罪科刑法條：
洗錢防制法第14條
有第二條各款所列洗錢行為者，處七年以下有期徒刑，併科新臺
幣五百萬元以下罰金。
前項之未遂犯罰之。
前二項情形，不得科以超過其特定犯罪所定最重本刑之刑。
刑法第339條
意圖為自己或第三人不法之所有，以詐術使人將本人或第三人之
物交付者，處五年以下有期徒刑、拘役或科或併科五十萬元以下
罰金。以前項方法得財產上不法之利益或使第三人得之者，亦同
。
前二項之未遂犯罰之。
編號 告訴人 詐欺時間及手段 匯款時間 詐騙金額 (新臺幣) 匯入帳戶 備註 1 丁○○ 詐欺集團成員於110年8月13日間，透過通訊軟體LINE向丁○○佯稱要匯款至指定帳戶，才能購買網站上的虛擬貨幣云云，使丁○○陷於錯誤而依其指示操作匯款。 110年9月1日13時8分許 3萬元 另案被告楊宙衿之樂天國際商業銀行帳戶 詐欺集團復於同日13時25分許，自前開楊宙衿名下帳戶內轉匯7萬20元至被告之中信銀行帳戶 2 丙○○ 詐欺集團成員於110年10月4日，透過通訊軟體LINE向丙○○佯稱代操股票投資獲利云云，使丙○○陷於錯誤而依其指示操作匯款。 110年10月20日21時19分許 2萬元 張中誠之玉山銀行帳戶 詐欺集團成員於同日21時49、50分，分別轉帳匯出7萬3,065元、10萬7,080元至王道銀行帳戶